【裁判字號】    99,台抗,628
【裁判日期】    990805
【裁判案由】    貪污罪聲請具保停止羈押
【裁判全文】
最高法院刑事裁定              九十九年度台抗字第六二八號
抗  告  人  林聖霖
上列抗告人因貪污罪聲請具保停止羈押案件，不服台灣高等法院
花蓮分院中華民國九十九年六月十八日駁回之裁定（九十九年度
聲字第九四號），提起抗告，本院裁定如下：
    主  文
原裁定撤銷，應由台灣高等法院花蓮分院更為裁定。
    理  由
本件抗告人林聖霖在原審聲請意旨略以：抗告人並未涉犯重罪，
且因罹患開放性青光眼、肺部纖維化、脊椎側彎等疾病，需要保
外就醫；家中有妻、母待抗告人照顧；加以抗告人已知悔悟，希
望能具保停止羈押云云。原審裁定略以：抗告人所犯要求賄賂、
圖利、使公務員登載不實等犯行，除有共犯之自白外，尚有證人
證詞、通聯紀錄為證，第一審已分別判處有期徒刑五年、三年，
犯罪嫌疑自屬重大；且抗告人利用檢察官職權，取得偵查活動之
秘密內容，進而為不當及非法之使用；前曾申請成為美國公民，
應認為具有相當理由認為有逃亡之虞，符合羈押之要件，羈押之
事由仍續存在。抗告人所罹各項病症，僅需門診追蹤，有診斷證
明書為證，不合具保停止羈押之理由；本件羈押原因尚未消滅，
所請具保停止羈押，自難准許，應予駁回等語。固非無見。
惟按羈押之目的，在確保刑事訴訟程序之進行，使國家刑罰權得
以實現。然羈押強制處分，其侵犯憲法第八條第一項前段所保障
之人身自由，羈押之結果，致使與家庭、社會及職業生活隔離，
影響所及，至為重大，不難想像，允宜慎重從事。刑事訴訟法第
一百零一條第一項第一、三款分別規定逃亡或有事實足認有逃亡
之虞者，以及犯重罪（所犯為死刑、無期徒刑或最輕本刑為五年
以上有期徒刑之罪）者，作為羈押之事由。亦即需有逃亡事實或
有事實足認有逃亡之虞，始得依第一款之規定羈押；又依司法院
釋字第六六五號解釋意旨，倘單以第三款作為羈押之要件，除重
罪之事由外，尚須有相當理由認為有逃亡之虞或湮滅、偽造、變
造證據或勾串共犯或證人之虞，始得羈押。本件原審原係以抗告
人有刑事訴訟法第一百零一條第一項第一、三款之情形；且抗告
人已被判處九年十月重刑（應執行刑），可預期抗告人為規避刑
罰之執行而妨礙審判程序進行之可能性增加，有相當理由認為抗
告人有逃亡之虞，而裁定羈押（見民國九十九年五月二十四日筆
錄及同日之押票）。原審裁定以抗告人曾聲請成為美國公民之事
實，作為認定抗告人有逃亡之虞之相當理由之依據。然抗告人主
張其未曾有該等聲請，認係遭同名之累等語。且卷內未見抗告人
曾為上開聲請之任何事證，事實有無尚不明確，原審裁定據為認
定之依據，尚嫌率斷。又抗告人有無被判重刑，並非羈押之法定
原因，尚不得單以被判重刑為由，遽認有逃避審判及日後執行之
慮，而作為判斷有無逃亡之虞之「相當理由」之標準。究竟有何
情況或有如何之跡象，得有相當理由，可認抗告人併有逃亡之虞
？原裁定均未審酌論述，遽駁回抗告人之聲請，亦有理由不備之
違失。抗告意旨執以指摘，尚非全無理由，應將原裁定撤銷，發
回原審法院更為適法之裁定。
據上論結，應依刑事訴訟法第四百十三條前段，裁定如主文。
中    華    民    國  九十九  年    八    月    五    日
                      最高法院刑事第五庭
                          審判長法官  陳  正  庸  
                                法官  林  秀  夫  
                                法官  宋      祺  
                                法官  陳  祐  治  
                                法官  林  瑞  斌  
本件正本證明與原本無異
                                      書  記  官  
中    華    民    國  九十九  年    八    月    六    日
                                                      K

司法院資訊處製作；財團法人民間司法改革基金會備份。
